【裁判字號】    95,上訴,2312
【裁判日期】    951128
【裁判案由】    毒品危害防制條例
【裁判全文】
臺灣高等法院臺中分院刑事判決        95年度上訴字第2312號
上  訴  人
即  被  告  甲○○
上列上訴人因違反毒品危害防制條例案件，不服臺灣臺中地方法
院95年度訴字第2178號，中華民國95年8 月23日第一審判決（起
訴案號：臺灣臺中地方法院檢察署95年度毒偵字第2956號），及
移送併辦（95年毒偵字第4707號、第4708號），提起上訴，本院
判決如下：
    主  文
上訴駁回。
    事  實
一、甲○○曾於民國 (下同）83、83年問，因違反麻醉藥品管理
    條例等案件，經法院判處應執行有期徒刑5年6月，於86年10
    月30日假釋出監，嗣其復於假釋期問內再犯偽造文書、贓物
    等案件, 經法院分別判處有期徒刑l年、3月，合併定應執行
    刑l年2月確定，經與撤銷假釋之麻醉藥品管理條例案件殘刑
    接續執行，甫於94年9 月16日假釋付保護管束，並於94年11
    月13日因保護管束期滿視為執行完畢。其前因施用毒品案件
    ，經送強制戒治，於90年9 月10日執行完畢釋放出監。詎仍
    不知悔改，復基於施用第一級毒品之概括犯意，自94年12月
    間某日起至95年6月16日12時許止，每日2次，以將海洛因摻
    加美娜水置於注射針筒中施打身體之方式，在臺中市○○路
    21號岳父住處，連續施用第一級毒品海洛因多次。另基於施
    用第二級毒品甲基安非他命之概括犯意，白95年3 月間某日
    起至95年6月12日某不詳時間止，每2至4日1次，以將甲基安
    非他命置於吸食器中點火以吸食煙霧之方式，亦均在前褐岳
    父住處，連續施用第二級毒品甲基安非他命多次。嗣為警於
    95年6月16日15時55分許，在臺中市○區○○路39巷與南京
    東路口盤檢查獲，並扣得甲○○所持有欲供己施用之第一級
    毒品海落因l2小包 (共淨重1.45公克，空包裝重2.37公克，
    純質淨重0.26公克)，第二級毒品甲基安非他命2小包 (含袋
    重0.4公克)。
二、案經臺中市警察局第四分局報請臺灣臺中地方法院檢察署檢
    察官偵查起訴。
    理  由
一、上揭事實，業經被告甲○○坦承不諱，且被告為警查獲當日
    所採集之尿液，經送詮昕料技股份有限公司檢驗，結果嗎啡
    暨甲基安非他命類均呈陽性反應，此有詮昕科技股份有限公
    司濫用藥物尿液檢驗報告書l 紙在卷可憑，足見被告之自白
    與事實相符，應堪採信。此外，復有甲○○所持有欲供己施
    用之第一級毒品海洛因12小包 (共淨重1.45公克，空包裝重
    2.37公克，純質淨重0.26公克)，第二級毒品甲基安非他命2
    小包 (含袋重0.4公克)等物扣案可資佐證。又被告前因施用
    毒品案件，經送強制戒治，於90年9 月10日執行完畢釋放出
    監，有本署全國施用毒品案件紀錄表l 份在卷可稽。被告於
    強制戒治釋放後5年內，再犯毒品危害防制條例第10條第l項
    、第2項之罪嫌，應堪認定。
二、核被告甲○○所為，係犯毒品危害防制條例第10條第l 項及
    同條第2 項之罪嫌。被告多次分別施用毒品海洛因、甲基安
    非他命之行為，均時間緊接，各所犯罪名相同，顯均係分別
    出於概括犯意為之，均為連續犯，均依刑法第56條之規定以
    一罪論，並加重其刑。被告所犯前開二罪嫌間，犯意各別，
    罪名有異，應予分論併罰。又被告曾因麻藥、偽造文書、贓
    物等案件，經法院分別判處有期徒刑5年6月、l年、3月（合
    併定應執行刑l年2月）確定，經與撤銷假釋之麻醉藥品管理
    條例案件殘刑接續執行，甫於94年9 月16日假釋付保護管束
    ，並於94年ll月13日因保護管束期滿視為執行完畢，有法務
    部全國檢察官線上查詢刑案人犯在監所最新資料報表、本署
    刑案資料查註紀錄表各l份附卷可查，其於5年內故意再犯本
    件有期徒刑以上之罪，為累犯，應依刑法第47條第1 項規定
    加重其刑。。
三、按刑法第2條第1項所稱之法律，係指刑罰所依存的整體法律
    狀態，故法律有變更應指足以影響行為的可罰性與法律效果
    的法令因修正或廢止而有所變更而言。所以刑法法律變更概
    念，應界定在法律規定的改變，足以影響刑罰權判斷者而言
    ，刑法總則的變更，自然會影響到個別犯罪的成立，乃至於
    法律效果的結構，自屬法律變更，應為新舊法之比較。而刑
    法修正之後，原屬連續犯之數個犯罪行為，依新法應數罪併
    罰，比較修正前之規定，可依裁判上一罪論處，顯然修正前
    之規定有利於被告，如仍依修正後之規定，對於被告極為不
    利，從而，解釋上對於刑法第2 條之解釋，應包括此種影響
    罪刑加重之規定。查本件被告行為後，刑法第56條關於連續
    犯之規定業已刪除，是被告犯罪後法律已有變更，經比較新
    舊法結果，以被告行為時之規定較有利於被告，新法之規定
    對於被告並無較為有利之情形，自應依刑法第2條第1項前段
    規定，適用修正施行前之刑法第56條規定，論以連續施用第
    一級、第二級毒品罪。又按刑法第2條第1項規定，行為後法
    律有變更者，即應比較新舊法之罪刑孰對行為人最有利，應
    就所有法定加減原因等一切情形，綜合其全部罪刑之結果而
    為比較。查刑法第47條第1 項修正為受徒刑之執行完畢，或
    一部之執行而赦免後，5 年以內「故意」再犯有期徒刑以上
    之罪者，為累犯，然修正前刑法第47條之規定，過失犯亦可
    構成累犯，其成立累犯之範圍較修正後之規定為寬，而此項
    變動影響行為人之刑罰法律效果，係屬新修正刑法第2條第1
    項之「法律變更」，本件經比較新舊刑法第47條之規定後，
    自應依新修正刑法第2條第1項但書之規定，從有利於被告之
    新法，即應適用修正後之刑法第47條第1 項規定，對被告論
    以累犯。又被告行為後，刑法第51條第5 款已修正數罪併罰
    定其應執行者：「宣告多數有期徒刑者，於各刑中之最長期
    以上，各刑合併之刑期以下，定其刑期。但不得逾30年。」
    ，與舊法規定之數罪併罰定其應執行者：「宣告多數有期徒
    刑者，於各刑中之最長期以上，各刑合併之刑期以下，定其
    刑期。但不得逾20年。」之規定有所不同，此為影響行為人
    刑罰之法律效果，是被告行為後法律已有所變更，經比較新
    舊法之結果，自以舊法規定之定應執行刑之上限為20年對行
    為人較為有利，新法之規定對於被告並無較為有利之情形，
    應依刑法第2條第1項前段之規定，適用被告行為時之舊法，
    而定其應執行之刑。
四、原審依毒品危害防制條例第10條第1 項、第2項、第18條第1
    項前段，刑法第11條、第2條第1項、刑法第47條第1 項、修
    正前刑法第56條、第51條第5 款，審酌被告之素行、犯罪之
    動機、目的、施用毒品係戕害自身健康、施用毒品之次數、
    所生危害及犯罪後之態度等一切情狀，量處連續施用第一級
    毒品，累犯，處有期徒刑拾月；又連續施用第二級毒品，累
    犯，處有期徒刑柒月。應執行有期徒刑壹年貳月。扣案之海
    洛因拾貳小包（共淨重壹點肆伍公克，空包裝重貳點柒公
    克，純質淨重零點貳陸公克）及甲基安非他命貳小包（含袋
    共重零點肆公克），均沒收銷燬之，核其認事用法，並無不
    合。至於臺灣臺中地方法院檢察署95年度毒偵字第4707號、
    第4708號移送併案甲○○分別基於施用第一級毒品海洛因、
    第二級毒品甲基安非他命之犯意，於民國95年7 月14日為警
    採尿前72小時內某一時點起至20日止，在台中縣潭子鄉○○
    路○ 段117巷12號處，施用第一級毒品海洛因多次；於95年7
    月20日為警採尿前96小時內某一時點，在不詳地點，施用第
    二級毒品甲基安非他命至少1 次，惟刑法第56條連續犯之規
    定業於94年2月2日修正公布刪除，並於95年7月1日施行，而
    依新法對於上開反覆實施犯罪模式之對應處置，則應回歸一
    般刑法上行為單、複數之認定，而予論罪科刑，上開移送併
    辦之犯罪時間係在民國95年7月1日以後，即與本件之犯罪事
    實無連續犯裁判上一罪關係，自不得併予審理，應退回原單
    位辦理，併此敘明。被告上訴請求其後所犯為連續犯，請求
    併案辦理，惟依前揭敘明，本件與其後所犯並無連續犯裁判
    上一罪關係，被告上訴為無理由，應予駁回。
五、據上論斷，應依刑事訴訟法第368條，判決如主文。
本案經檢察官乙○○到庭執行職務。
中    華    民    國    95    年    11  月    28      日
            刑事第六庭  審判長法  官  李  文  雄
                              法  官  邱  顯  祥
                              法  官  劉  連  星
上列正本證明與原本無異。
施用第一級毒品部分得上訴
施用第二級毒品部分不得上訴
如不服本判決應於收受送達後十日內向本院提出上訴書狀，其未
敘述上訴之理由者並得於提起上訴後十日內向本院補提理由書（
均須按他造當事人之人數附繕本）。
                              書記官  陳  秀  真
中    華    民    國    95    年    11月      29      日
附錄：本案論罪科刑法條全文
毒品危害防制條例第10條
施用第一級毒品者，處 6 月以上 5 年以下有期徒刑。
施用第二級毒品者，處 3 年以下有期徒刑。
                                                      Ａ


司法院資訊處製作；財團法人民間司法改革基金會備份。
